---
title: "pata2"
author: "Menyhárt László"
date: '2017 szeptember 19 '
output: pdf_document
---

```{r setup, include=FALSE}
knitr::opts_chunk$set(echo = TRUE)
```


## Ásványi anyagok
### Azonos színű (szürke) első és hátsó paták közötti különbség

Az első és a hátsó szürke patákat összetartozó mintás t-próbával hasonlítottuk össze kétoldali ellenhipotézist használva. Az alábbi p-értékek azt mutatják, hogy az első és hátsó paták között **egyik anyag tekintetében sincs** szignifikáns különbség.


```{r include=FALSE}
setwd("E:/amunka/BartosA")
#setwd("C:/PE_GK/hoof")
load("asv.RData")
anyag=c("sza","nyzsir","ca","p","cu","zn")
pval=c()
# Different between from and rear hoots in case of the same color (grey)
pval=c(pval,t.test(asv$sza_eSz,asv$sza_hSz,paired=TRUE)$p.value) # szárazanyagtartalom p=0.75
pval=c(pval,t.test(asv$nyzsir_eSz,asv$nyzsir_hSz,paired=TRUE)$p.value) # nyerszsír p=0.62
pval=c(pval,t.test(asv$ca_eSz,asv$ca_hSz,paired=TRUE)$p.value)  # kalcium p=0.58
pval=c(pval,t.test(asv$p_eSz,asv$p_hSz,paired=TRUE)$p.value)    # foszfor p=0.77
pval=c(pval,t.test(asv$cu_eSz,asv$cu_hSz,paired=TRUE)$p.value)   # réz p=0.53
pval=c(pval,t.test(asv$zn_eSz,asv$zn_hSz,paired=TRUE)$p.value)   # p=0.42
eredm=data.frame(anyag,p=pval)
```

```{r warning=FALSE}
library(knitr)
kable(eredm)
```

### Különböző színű hátsó paták közötti különbség

Ha az eltérő színű hátsó patákat hasonlítjuk össze, akkor sem találunk szignifikáns eltérést **egyik anyagnál sem**.

```{r include=FALSE}
pval=c()
pval=c(pval,t.test(asv$sza_hS,asv$sza_hSz,paired=TRUE)$p.value) # szárazanyagtartalom p=0.55
pval=c(pval,t.test(asv$nyzsir_hS,asv$nyzsir_hSz,paired=TRUE)$p.value) # nyerszsír p=0.10
pval=c(pval,t.test(asv$ca_hS,asv$ca_hSz,paired=TRUE)$p.value)  # kalcium p=0.14
pval=c(pval,t.test(asv$p_hS,asv$p_hSz,paired=TRUE)$p.value)    # foszfor p=0.0076
pval=c(pval,t.test(asv$cu_hS,asv$cu_hSz,paired=TRUE)$p.value)   # réz p=0.22
pval=c(pval,t.test(asv$zn_hS,asv$zn_hSz,paired=TRUE)$p.value)   # p=0.06
eredm=data.frame(anyag,p=pval)
```

```{r warning=FALSE}
kable(eredm)
```

## Keménység és rugalmasság
### Keménység
A keménységadatokat a nagy szórás miatt nem hasonlítottuk össze. Három nagyságrendet ölelnek át az adatok, így különbség nem mutatható ki. 

###Rugalmasság

```{r include=FALSE}
#setwd("E:/amunka/BartosA")
#setwd("C:/PE_GK/hoof")
load("kemrug.RData")
p1=round(t.test(kemrug$sze,kemrug$szh,paired=TRUE)$p.value,3)   # p=0.41
p2=round(t.test(kemrug$sh,kemrug$szh,paired=TRUE)$p.value,3)   # p=0.98
```

Patánként a 6-6 mérésből átlagot számítottunk, majd ezeket összetartozó mintás t-próbával (kétoldali ellenhipotézis) hasonlítottuk össze. Sem az azonos színű első-hátsó (p=`r p1`), sem az eltérő színű hátsó paták (p=`r p2`) között nem találtunk szignifikáns eltérést.

### Grafikonok keménységről és rugalmasságról

Az alábbi ábrák szemléltetik, miért nem találtunk szignifikáns különbségeket.


```{r rugalmassag, echo=FALSE}
library(ggplot2)
load("kr.RData")
kr$pata2 <- kr$pata+ifelse(kr$eh=="h",0.1,0)
p <- ggplot(kr,aes(x=pata2,y=rugalmassag,shape=eh,color=szin))
p+geom_point()+labs(x="Ló sorszáma",y="Rugalmasság")+scale_color_manual("Pataszín",values=c("yellow","grey"))+scale_shape_manual("Első/hátsó láb",values = c(16,17))
```
```{r kemenyseg, echo=FALSE, warning=FALSE}
library(ggplot2)
load("kr.RData")
kr$kemenyseg <- as.double(kr$kemenyseg)
kr$pata2 <- kr$pata+ifelse(kr$eh=="h",0.1,0)
p <- ggplot(kr,aes(x=pata2,y=kemenyseg,shape=eh,color=szin))
p+geom_point()+labs(x="Ló sorszáma",y="Keménység")+scale_color_manual("Pataszín",values=c("yellow","grey"))+scale_shape_manual("Első/hátsó láb",values = c(16,17))
```
